臺灣臺北地方法院刑事裁定　　　　　　 94年度聲判字第121號
聲　請　人　甲○○
即 告訴 人
代　理　人　李世章律師
　　　　　　徐念懷律師
被　　　告　乙○○
上列聲請人因告訴被告涉嫌偽造文書案件，不服臺灣高等法院檢
察署檢察長駁回再議之處分（九十四年度上聲議字第三三四四號
），聲請交付審判，本院裁定如下：
    主    文
聲請駁回。
    理    由
一、按聲請人不服上級法院檢察署檢察長或檢察總長認再議為無
    理由而駁回之處分者，得於接受處分書後十日內委任律師提
    出理由狀，向該管第一審法院聲請交付審判；法院認為交付
    審判之聲請不合法或無理由者，應駁回之，刑事訴訟法第二
    百五十八條之一、第二百五十八條之三第二項前段分別定有
    明文。
二、本件聲請人即告訴人甲○○以被告乙○○涉犯偽造文書案件
    ，向臺灣臺北地方法院檢察署檢察官提出告訴，經臺灣臺北
    地方法院檢察署檢察官以九十四年度偵字第一四○八三號不
    起訴處分後，聲請人不服，聲請再議，嗣經臺灣高等法院檢
    察署檢察長認聲請人聲請再議為無理由，於民國九十四年十
    月十一日以九十四年度上聲議字第三三四四號處分書駁回再
    議之聲請。
三、聲請人不服臺灣高等法院檢察署檢察長駁回再議之處分，而
    聲請交付審判，意旨詳如附件之刑事聲請交付審判狀影本所
    載。
四、本院經查：
  (一)聲請人即告訴人甲○○提出告訴係指訴：伊於八十四年十月
    間因委託被告乙○○代為處理給付伊向禾豐股份有限公司（
    以下簡稱禾豐公司）購屋之尾款，將伊所有華僑銀行帳號0
    0000000000000號活期存款帳戶之存摺及印鑑
    交予被告保管，指示被告屆期自前揭帳戶內提領新臺幣（下
    同）一千七百萬元、自定期存款帳戶內提領二千六百萬元匯
    入支票存款帳戶，以支付票款，被告竟意圖為自己不法之利
    益，違背任務，於八十四年十月、十一月間，先將前揭帳戶
    內四千三百萬元侵占入己，並將該筆款項貸予吳德純，反向
    房屋公司請求延緩提示票據，又未經伊授權，將先前支付房
    屋價款之支票另以被告所簽發、盜蓋伊印章為背書之支票為
    換回，而將該支票交付予房屋公司以行使，致其因遲延給付
    房屋價款而受有損害，因認被告涉犯刑法第二百十條偽造私
    文書罪嫌云云。惟聲請人認被告涉有偽造私文書之犯行，無
    非以被告於另案偵查中之供述、錄音譯文內容及禾豐公司統
    一發票為其論據。
  (二)經查，訊據被告雖於臺灣臺北地方法院檢察署檢察官偵查中
    承認：「我未另請告訴人同意，在我簽發之一七五○萬元之
    支票背書，是因我認為該等行為在概括授權範圍內，上開支
    票是為告訴人支付房屋尾款之用。該付款人華僑銀行之支票
    發票日，我印象是在八五年一、二月」等語（見臺灣臺北地
    方法院檢察署九十四年度他字第一○七六號偵查卷第二五頁
    ），但核與聲請人初指訴：「被告於八四年十二月間，以告
    訴人交付之印章背書於其簽發之支票，面額三三○○萬元的
    支票」等語，後又改稱：「據我所知應該是交付尾款一千多
    萬元之支票，請求售屋公司延期，另行簽發支票」等語（見
    前揭偵查卷第二四至二五頁），關於支票金額部分均不相符
    。況據華僑銀行於九十四年六月二十一日函覆檢察官稱：被
    告於華僑銀行士林分行設有帳戶，但於八十五年、八十六年
    間，並無簽發面額一千五百萬元或一千七百萬元之支票，故
    無相關資料可提供等情（見前揭偵查卷第四七頁），亦與被
    告供述有所出入。又據聲請人前向臺灣士林地方法院檢察署
    告訴被告侵占、背信、偽造私文書等案件中，提出附卷由被
    告簽發、面額三千三百萬元之支票，係玉山商業銀行之支票
    ，亦非華僑銀行之支票（見臺灣士林地方法院九十年度偵字
    第七○七二號偵查卷第八二頁），且該玉山商業銀行支票之
    發票日為八十四年十二月三十一日，而依照聲請人提出禾豐
    公司之統一發票所載，禾豐公司係於八十五年二月二日、三
    月一日記載「延票利息」（見臺灣士林地方法院檢察署九十
    三年度他字第三三○○號偵查卷第二五至二六頁），是前揭
    玉山商業銀行支票發票日在前，顯非被告用以延緩支付聲請
    人房屋價款之支票。再者，聲請人提出之電話錄音譯文內聲
    請人問及：「華城的票子，你是給你的支票對不對？」、「
    那後面怎麼會有背書呢？」而被告回答：「對對對！」、「
    就是用那個你給的那個圖章蓋章的啊！」等語（見臺灣士林
    地方法院檢察署九十三年度他字第三三○○號偵查卷第二七
    頁），亦難明瞭聲請人與被告所述之支票究何所指。基此，
    告訴人指訴被告偽造私文書之犯罪行為，無從特定時間、地
    點及客體，僅憑被告之部分供述，別無其他證據相佐證，自
    不得認定被告之犯罪事實。
  (三)綜上，檢察官以聲請人指訴：被告在支票背面盜蓋其印章而
    偽造私文書云云，無積極證據可資證明，而為不起訴之處分
    ，於原不起訴處分書、再議駁回處分書理由欄已論列甚詳，
    本院認無不合。至聲請人另以：伊未概括授權被告蓋用伊印
    章在支票背面背書等詞復加爭執，惟此乃特定被告盜蓋印章
    背書行為後始須審酌者，本案既無從認定被告有何盜蓋聲請
    人印章背書之行為，亦不須詳究被告有無得聲請人之概括授
    權。此外，聲請人具狀聲請調查證據，訊問證人即聲請人甲
    ○○及證人宗才瀛、宗才錦、胡忠信等人，待證事實為：被
    告未經聲請人授權動用款項以謀私利云云。惟於被告盜用印
    章背書之行為尚未特定之前，此待證事項並無調查之必要，
    業如前述。況按刑事訴訟法於九十一年二月八日經修正公布
    ，增定第二百五十八條之一「聲請交付審判」規定，此乃對
    於「檢察官不起訴或緩起訴裁量權」制衡之一種外部監督機
    制，此時，法院僅在就檢察官所為不起訴或緩起訴之處分是
    否正確加以審查，以防止檢察機關濫權，依此立法精神，法
    院就聲請交付審判案件之審查，所謂「得為必要之調查」，
    其調查證據之範圍，自應以偵查中曾顯現之證據為限，不可
    就告訴人新提出之證據再為調查，亦不可蒐集偵查卷以外之
    證據，附此敘明。
五、綜上所述，原不起訴處分書及駁回再議處分書既已調查說明
    ，對照卷內資料，並無不合，是原檢察官及臺灣高等法院檢
    察署檢察長分別予以不起訴處分及駁回再議之聲請，並無不
    當。聲請人所指上情，尚不足以作為認定被告涉犯偽造私文
    書罪嫌之積極證據。從而，本件交付審判之聲請為無理由，
    應予駁回。
六、依刑事訴訟法第二百五十八條之三第二項前段，裁定如主文
    。
中　　華　　民　　國　九十四　年　 十二　 月　　六　　日
              　　刑事第六庭審判長  法  官　周占春
                                    法  官　趙子榮
                                    法  官  林晏如
上正本證明與原本無異。
本裁定不得抗告。
                                    書記官  沈芳君
中　　華　　民　　國　九十四　年　 十二　 月　　六　　日
